臺灣橋頭地方法院民事裁定
111年度消債職聲免字第13號
聲請人即債　胡隆森　00000000000000000000000000000000000
務人0000000000000000000000000000000000000000000000000000
00000000000000000000000000000000000000000000000000
代  理  人　黃千珉律師(法律扶助律師) 
上列聲請人即債務人因消費者債務清理事件聲請免責，本院裁定
如下：
    主  文
聲請人即債務人胡隆森應予免責。
    理  由
一、按法院為終止或終結清算程序之裁定確定後，除別有規定外
    ，應以裁定免除債務人之債務；又法院裁定開始清算程序後
    ，債務人有薪資、執行業務所得或其他固定收入，扣除自己
    及依法應受其扶養者所必要生活費用之數額後仍有餘額，而
    普通債權人之分配總額低於債務人聲請清算前2 年間，可處
    分所得扣除自己及依法應受其扶養者所必要生活費用之數額
    者，法院應為不免責之裁定，但債務人證明經普通債權人全
    體同意者，不在此限；而債務人有下列各款情形之一者，法
    院應為不免責之裁定，但債務人證明經普通債權人全體同意
    者，不在此限：一、於七年內曾依破產法或本條例規定受免
    責。二、故意隱匿、毀損應屬清算財團之財產，或為其他不
    利於債權人之處分，致債權人受有損害。三、捏造債務或承
    認不真實之債務。四、聲請清算前二年內，因消費奢侈商品
    或服務、賭博或其他投機行為，所負債務之總額逾聲請清算
    時無擔保及無優先權債務之半數，而生開始清算之原因。五
    、於清算聲請前一年內，已有清算之原因，而隱瞞其事實，
    使他人與之為交易致生損害。六、明知已有清算原因之事實
    ，非基於本人之義務，而以特別利於債權人中之一人或數人
    為目的，提供擔保或消滅債務。七、隱匿、毀棄、偽造或變
    造帳簿或其他會計文件之全部或一部，致其財產之狀況不真
    確。八、故意於財產及收入狀況說明書為不實之記載，或有
    其他故意違反本條例所定義務之行為，致債權人受有損害，
    或重大延滯程序，消費者債務清理條例(下稱消債條例)第13
    2條、第133條、第134條分別定有明文。
二、本件聲請人前向金融機構辦理信用貸款、信用卡契約等，致
    積欠無擔保債務共計新臺幣（下同）10,981,883元（見本院
    民國110年7月7日橋院嬌110年度司執消債清司顯字第48號債
    權表），因無法清償債務，於109年10月20日向臺灣高雄地
    方法院聲請調解，因尚有資產管理公司債權無法達成調解而
    聲請清算，經移送本院後，本院以110年度消債清字第4號裁
    定聲請人自110年5月13日16時起開始清算程序，復經本院司
    法事務官就聲請人財產進行清算結果，普通債權人共獲分配
    16,155元，再經本院司法事務官以110年度司執消債清字第4
    8號裁定清算程序終結確定等情，此經本院依職權調閱上開
    案件卷宗查明無訛，應堪信屬實。
三、經查：
(一)聲請人自陳現從事長照工作，自110年12月間應徵伊甸基金
    會工作，每月薪資約27,600元，另每月領有伙食加給2,400
    元。又聲請人自110年4月1日起至110年12月12日間，勞工保
    險投保於大高雄照顧服務員職業工會，投保月薪為24,000元
    ，自110年12月13日起勞工保險則投保於財團法人伊甸社會
    福利基金會，投保月薪30,300元。其名下無財產，107年至1
    09年度申報所得各為0、51,978、307,033元，且未領有社會
    補助等情，有財產及收入狀況說明書、綜合所得稅各類所得
    資料清單、全國財產稅總歸戶財產查詢清單、勞保局被保險
    人投保資料查詢、稅務電子閘門財產所得調件明細表、高雄
    市政府社會局社會福利平台查詢及111年3月22日調查筆錄附
    卷可稽。則查無聲請人有其他收入來源，佐以聲請人自陳月
    薪與其勞工保險投保薪資相近，則以聲請人於所述每月收入
    合計30,000元作為核算其開始清算程序後之固定收入，應能
    反映真實收入狀況。
(二)按債務人必要生活費用，以最近一年衛生福利部或直轄市政
    府所公告當地區每人每月最低生活費一點二倍定之，消債條
    例第64條之2第1項、第2項定有明文。至聲請人個人日常生
    活必要費用部分，審酌聲請人負債之現況，基於社會經濟活
    動之互賴及誠信，該日常生活所需費用，自應節制開支，不
    得有超越一般人最低生活標準之享受，否則反失衡平，本院
    依消債條例第64條之2第1項，參酌110、111年度高雄市最低
    生活費標準13,341元、14,419元之1.2倍各為16,009元、17,
    303元，則聲請人每月最低生活費除有特殊情形並有證據證
    明者外，自宜以此為度，始得認係必要支出。另聲請人雖主
    張其現罹患肝癌、心臟病、糖尿病等疾病，每月必要支出為
    26,000元(含個人必要生活費用16,009元，餘為醫療費)，並
    提出就診預約掛號單為證，然聲請人現已近65歲，糖尿病及
    心血管疾病均屬常見，核無另於個人必要生活費用外另加計
    此部分醫療費用之必要。且聲請人既自述肝癌已進行電燒治
    療，可見聲請人所罹肝癌尚屬早期，且腫瘤清除效果佳，有
    肝病防治學術基金會105年1月15日第73期會刊、寶建醫療社
    團法人寶建醫院肝癌電燒治療衛教指導存卷可參，堪認聲請
    人後續應僅有追蹤檢查之必要，亦無另再加計治療費用之必
    要。綜上，本院仍認應以前開核算標準即110年、111年每月
    必要生活費用各16,009、17,303元列計聲請人個人生活必要
    費用，較為可採。是聲請人於本院裁定開始清算程序後，其
    每月固定收入30,000元扣除個人必要生活費用後，尚有餘額
    ，符合消債條例第133條前段之規定。
(三)另聲請人於聲請調解前2年間(107年10月至109年9月)收入部
    分，依聲請人財產及收入狀況說明書所載，此期間收入合計
    為372,478元。觀諸聲請人107年10月至109年4月8日間均無
    投保勞工保險，107年度無申報所得，108年度亦僅申報有限
    責任高雄市愛齡照護服務勞動合作社所得51,978元，則查無
    聲請人有其他收入來源，則以聲請人自述107年10月至108年
    間各有貿易仲介收入100,000元、擔任居家照顧服務員收入5
    1,978元，應可採信。至聲請人109年度所得部分，參以聲請
    人自109年4月9日起投保勞工保險於財團法人高雄市華仁社
    會福利慈善事業基金會，至同年12月31日始退保，則聲請人
    109年度申報所得中，有關有限責任高雄市愛齡照護服務勞
    動合作社所得71,833元，應均為109年1月1日至同年4月8日
    間所獲。再由聲請人提出之109年4月至9月薪資統計表以觀
    ，此期間聲請人實領薪資共計168,221元。從而，聲請人聲
    請調解前2年收入應共為392,032元(計算式：51,978+100,00
    0+71,833+168,221=392,032)。又聲請人此期間之必要生活
    費用，107年以高雄市最低生活生活費標準1.2倍計算即15,5
    29元、108年及109年則以15,719元列計，此期間聲請人必要
    生活費用應以376,686元為度(計算式：15,529×3個月+15,71
    9×21個月=376,686)。是可認債務人於聲請調解前2年內之可
    處分所得，扣除其個人必要生活費用後，尚有餘額15,346元
    ，而聲請人之債權人於清算結果，普通債權人共獲分配16,1
    55元，已高於上開餘額，是本件尚無消債條例第133條本文
    所定應不免責之情形。　　　
四、綜上所述，聲請人既無消債條例第133條本文所定不應免責
    之事由存在，復查無消債條例第134條應不免責之行為，揆
    諸首揭規定，本件應予聲請人免責，爰裁定如主文。　
中　　華　　民　　國　 111　　年　　3 　　月　　24　　日
              　　        民事庭　法　官　薛博仁
以上正本係照原本作成。
如不服本裁定，應於裁定送達後10日內，以書狀向本院提出抗告
，並繳納抗告費新臺幣1千元。
中　　華　　民　　國　 111　　年　　3 　　月　　24　　日
                    　　　　      書記官　郭南宏